【裁判字號】    88,易,298
【裁判日期】    890209
【裁判案由】    恐嚇取財
【裁判全文】
臺灣宜蘭地方法院刑事判決                          八十八年度易字第二九八號
    公  訴  人  臺灣宜蘭地方法院檢察署檢察官
    被      告  丁○○
右列被告因妨害自由案件，經檢察官提起公訴 (八十八年度偵字第三二號），本院判
決如左：
    主  文
丁○○連續以強暴使人行無義務之事，處有期徒刑捌月。
    事  實
一、丁○○因丙○○向其借新台幣 (下同）二萬元，尚未清償，乃基於概括犯意，連
    續於民國 (下同）八十七年十二月五日凌晨三時四十五分許，前往宜蘭縣羅東鎮
    ○○路一三四之二號丙○○之配偶甲○○開設之龍貓遊藝場，命店員乙○○交付
    一萬元，乙○○不肯，即憤而持店內椅子砸毀四台電動玩具及一具電話，並出手
    推乙○○，以此強暴之方法，使不知其與丙○○間債務關係之乙○○將抽屜內之
    九千多元交予丁○○。其又於同年月十八日凌晨二時四十分，偕同不知情之吳育
    奇（另為不起訴處分）再次前往該店，進門即對乙○○表示要收一萬元，乙○○
    因有前次經驗，感受威脅，不敢抗拒，僅說錢老闆拿走了，只剩硬幣，並打開抽
    屜讓其看僅剩之三盤各二千五百元硬幣，使無義務支付丁○○一萬元之乙○○，
    不得已之下，任由丁○○將該等硬幣拿走，揚長而去。嗣經乙○○報警查獲。
二、案經宜蘭縣警察局羅東分局報請台灣宜蘭地方法院檢察署檢察官偵查起訴。
    理  由
一、訊據被告坦承因丙○○向其借款二萬元未還，於八十七年十二月五日凌晨三時四
    十五分許，前往丙○○之配偶甲○○開設之龍貓遊藝場，向店員乙○○索討一萬
    元，因乙○○不從，即砸毀電動玩具四台及電話機一台，使乙○○畏懼而交付九
    千多元及於八十七年十二月十八日凌晨二時四十分許，再次前往該店，向乙○○
    拿取七千五百元等情，惟否認犯行，辯稱：是因老板娘向伊借二萬元未清償，伊
    是前往收取借款，第二次去是乙○○自己拿給伊的云云。惟查：
(一)被告八十七年十二月五日凌晨三時四十五分許，前往丙○○之配偶甲○○開設之
    龍貓遊藝場，向店員乙○○索討一萬元，因乙○○不從，即砸毀電動玩具四台及
    電話機一台，使乙○○畏懼而交付九千多元之事實，業據被告坦承，核與證人乙○○於偵查中及本院訊問時證述情節大致相符；又據乙○○證稱：伊當時很害怕
    ，call機也沒聯絡上老板，並不知被告究與老板甚麼關係，也不知老板娘有欠被
    告錢等語，核與龍貓遊藝場老板甲○○及其配偶丙○○於本院證述情節相符，足
    認乙○○並不知被告與其老板娘間之債務關係，其復未有老板或老板娘授權，其
    並無義務為老板支付該筆款項，被告以上開強暴方法，使乙○○支付九千多元，
    係使其行無義務之事；再者，證人丙○○迭於偵查及本院訊問時證稱確有向被告
    借二萬元未還，被告辯稱因老板娘有欠其二萬元，才前去要錢等語，足堪採信，
    是被告顯無為自己不法所有之意圖，亦堪認定。
(二)被告八十七年十二月十八日凌晨二時四十分，偕同不知情之吳育奇再次前往龍貓
    遊藝場，並對乙○○表示要收一萬元，乙○○乃因有前次經驗，感受威脅，不敢
    抗拒，僅說錢老闆拿走了，只剩硬幣，並打開抽屜讓其看僅剩之三盤各二千五百
    元硬幣，丁○○即將該等硬幣拿走之事實，迭據乙○○於警、偵訊及本院訊問時
    供述綦詳，被告亦坦承於上開時地確有前去向乙○○拿走七千五百元硬幣，然被
告此次亦是索討丙○○所欠之另一萬元借款等情，亦據被告供明，是被告索討金
    額尚未逾二萬元，尚難認其有意圖不法之所有，惟乙○○於本次案發時，仍不知
    道被告是何人，究與老板娘丙○○間之債務關係如何，也未被授權支付被告一萬
    元，業據證人丙○○證述在卷，足認乙○○是無義務支付被告一萬元之人，再者
    被告前次以砸店之方式要錢，被告再次前往要錢，乙○○必然深知若不給錢之後
    果，而感受威脅，且當乙○○告知被告老板已將錢收走，只剩硬幣時，被告並未
    就此罷休，乙○○在心裡受威脅之情況下，只得任由被告將所剩硬幣拿走。是被
    告以脅迫方式使無義務支付一萬元予被告之乙○○，不得已任由其拿走七千五百
    元之事實，堪以認定。
(三)被告先後二次，分別以強暴或脅迫之方法，使無義務付錢之乙○○先後給付其九
    千多元或任由其拿走七千五百元之事證明確，犯行堪以認定。
二、核被告先後二次所為，均係犯刑法第三百零四條第一項之罪。公訴人認係犯刑法
    第三百四十六條第一項之罪，尚有未洽，起訴法條應予變更。被告先後二次犯行
    ，時間緊接，犯罪構成要件相同，顯係出於概括之犯意反覆為之，為連續犯，依
    法應依情節較重之前罪一罪論處，並加重其刑。爰審酌被告犯罪之動機、目的、
    手段、所生危害及犯罪後坦承部分事實等一切情狀，量處如主文所示之刑。
據上論斷，應依刑事訴訟法第二百九十九條第一項前段、第三百條，刑法第五十六條
、第三百零四條第一項，罰金罰鍰提高標準條例第一條前段，判決如主文。
本案經檢察官吳慧蘭到庭執行職務。
中      華      民      國     八十九     年      二    月      九      日
                                        臺灣宜蘭地方法院刑事庭
                                            法  官  林  美  治
右正本證明與原本無異。
如不服本判決，應於判決送達後十日內向本院提出上訴狀。（應附繕本）
                                            書記官  賴  宜  君
中      華      民      國     八十九     年      二    月    十四      日
附錄本案論罪科刑法條全文
    刑法第三百零四條第一項
以強暴、脅迫使人行無義務之事或妨害人行使權利者，處三年以下有期徒刑、拘役或
三百元以下罰金。


司法院資訊處製作；財團法人民間司法改革基金會備份。
